【裁判字號】    90,簡上,3
【裁判日期】    900614
【裁判案由】    侵權行為損害賠償
【裁判全文】
臺灣彰化地方法院民事判決  九十年度簡上字第三號
    上  訴  人  甲○
    被上訴人    乙○○
右當事人間請求侵權行為損害賠償事件，上訴人對於中華民國八十九年五月十二日本
院北斗簡易庭第一審判決（八十九年度斗簡字第一四號）提起上訴，本院判決如左：
    主      文
上訴駁回。
第二審訴訟費用由上訴人負擔。
    事      實
甲、上訴人方面：
一、聲明：
  (一)原判決不利上訴人之部分廢棄。
  (二)右廢棄部分被上訴人在第一審之訴駁回。
  (三)第一、二審訴訟費用由被上訴人負擔。
二、陳述：除與第一審判決記載相同者，茲予引用外，並補述略稱：
  (一)上訴人於民國八十七年八月一日下午十九時四十分許，欲往上訴人之小叔家，在
    彰化縣社頭鄉○○路○段「社頭加油站」加油後，由於當時車輛流量大，又因上
    訴人之小叔蕭坤山家離加油站幾許公尺近（約一公里），且又與加油站同一方向
    ，上訴人因一時貪圖方便，未加思慮，疏於注意，才由北往南逆向行駛於北向車
    道，致與被上訴人會車時，被上訴人因一時驚慌失控而自行摔倒在地，上訴人並
    未擦撞被上訴人所駕駛之車輛，又上訴人所騎乘車輛並無損壞及撞擊之痕跡，足
    資證明上訴人與被上訴人並無發生擦撞。
  (二)被上訴人可能與上訴人會車時，一時驚慌而自行摔倒在地，上訴人當時並不知被
    上訴人摔倒在地，上訴人往前騎約三百公尺時，由機車後視鏡看到被上訴人倒在
    地上，上訴人因心存善念，才復行折返幫忙被上訴人送往醫院，上訴人當時是以
    救人心態折返，倘上訴人有與被上訴人發生擦撞，上訴人為何沒有與被上訴人同
    時倒地，且上訴人之身體並無受傷或擦傷？當時被上訴人倒在地上，上訴人恐一
    人無法將被上訴人送醫，故趕緊跑往上訴人之小叔家請小叔前來幫忙，上訴人自
    始至終未曾向被上訴人或警員表示承諾願意負責賠償，上訴人因救人反被誣陷於
    罪，實屬不公。
  (三)上訴人無照駕駛機車及疏於注意逆向行駛過失部分，業經警察單位開具罰單及經
    鈞院刑事判決判處拘役五十日，並易科罰金執行完畢，上訴人並無撞擊被上訴人
    自無需負賠償責任。
三、證據：爰用原審之立證方法。
乙、被上訴人方面：
一、聲明：求為判決如主文所示。
二、陳述：除與第一審判決記載相同者，茲予引用外，並補述略稱：
  (一)上訴人於八十九年五月二十五日所提出之民事上訴理由狀中業已自認上訴人「無
    照駕駛機車及疏於注意逆向行駛」，顯見上訴人前揭行為與本件車禍之發生，有
    相當因果關係，上訴人空言否認並無發生撞擊及擦撞行為云云，洵屬事後卸責之
    詞，不足採信。
  (二)又兩造發生本件車禍，上訴人業經彰化縣車禍行車事故鑑定委員會鑑定：「甲○
    無駕照駕駛重機車逆向行駛，應為肇事原因，乙○○駕駛輕機車正常直行，應無
    肇事原因。」及經  鈞院以八十八年度交易字第三九號刑事判決判處拘役五十日
    ，如易科罰金，以三百元折算一日確定在案，上訴人空言否認並無撞傷被上訴人
    云云，無非遲延訴訟，益徵上訴人意圖卸責之詞，洵不足採。
三、證據：援用原審之立證方法。
丙、本院依職權調閱本院八十八年度交易字第三九號刑事卷（即臺灣彰化地方法院檢
    察署八十八年度偵字第一０九０號卷）。
    理      由
一、本件被上訴人起訴主張：上訴人無駕駛執照，竟於八十七年八月一日十九時四十
    分許，騎乘ＫＵＬ─六八九號機車，在彰化縣社頭鄉○○路○段「社頭加油站」
    加油後，隨即由北往南逆向行駛於北向車道，途經該路二段社西高幹二一Ｘ四電
    桿處，因疏未注意，擦撞被上訴人騎乘由南向北駛至之ＴＳＷ─０七七號機車，
    致被上訴人因此人車倒地，受有右側橈、尺骨骨折、雙側前臂多處擦傷等傷害，
    進而復發精神官能憂鬱症，上訴人上開過失傷害犯行，業經本院以八十八年度交
    易字第三九號刑事判決判處拘役五十日確定在案。為此依侵權行為之法律關係，
    訴請上訴人應給付被上訴人醫療費用新臺幣（下同）十三萬零四百三十八元、就
    醫復健往返車資一萬八千八百元、不能工作之損害六萬九千三百元、增加生活上
    需要之費用一萬八千元及精神上損害二十萬元，合計四十三萬六千五百三十八元
    ，及自起訴狀繕本送達上訴人之翌日（即八十八年五月五日）起至清償日止，按
    週年利率百分之五計算之利息（第一審判決上訴人應給付被上訴人三十五萬三千
    二百三十四元及自八十八年五月五日起至清償之日止，按週年利率百分之五計算
    之利息，被上訴人其餘之請求，經原審為其敗訴之判決，被上訴人未聲明不服）
    。
二、上訴人對於其無照騎乘機車，並逆向行駛之事實並不爭執，惟辯稱：被上訴人之
    所以受傷，係因被上訴人騎乘機車與上訴人會車時，因一時驚慌而自行摔倒之故
    ，並非為上訴人騎乘之機車擦撞所致，上訴人自無需負賠償責任等語，資為抗辯
    。
三、被上訴人主張上訴人無駕駛執照，竟於八十七年八月一日十九時四十分許，騎乘
    ＫＵＬ─六八九號機車，在彰化縣社頭鄉○○路○段「社頭加油站」加油後，由
    北往南逆向行駛於北向車道，途經該路二段社西高幹二一Ｘ四電桿處，因疏未注
    意，擦撞被上訴人騎乘由南向北駛至之ＴＳＷ─０七七號機車，致被上訴人因此
    人車倒地，受有右側橈、尺骨骨折、雙側前臂多處擦傷等傷害，進而復發精神官
    能憂鬱症，上訴人上開過失傷害犯行，業經本院刑事庭以八十八年度交易字第三
    九號刑事判決，判處上訴人拘役五十日確定在案等事實，業據提出診斷證明書三
    件為證，經原審向彰化基督教醫院函查結果，被上訴人之精神官能憂鬱症原已治
    癒，八十七年八月之車禍的確是引起舊病復發之重要生活事件，此有彰化基督教
    醫院八十九年四月十一日（八八）彰基病歷字第八九０四０二七號函附於原審卷
    內可稽，復經本院調閱上開刑事卷宗核閱屬實。上訴人自認其於車禍前無駕駛執
    照，由北往南逆向行駛於北向車道等事實，惟否認有擦撞到被上訴人，辯稱：是
    被上訴人自行摔倒，並非為上訴人騎乘之機車擦撞所致等語。然查，被上訴人於
    人車倒地後，上訴人隨即請其小叔蕭坤山至現場觀看，據證人方瑞陽（即現場處
    理之警員）於本院八十八年度交易字第三九號刑事案件中證稱：「被告（即上訴
    人）當時對我說她讓程小姐（即被上訴人）先去就醫，她（即上訴人）要負責，
    所以我才記載在主要證言欄內，被告（即上訴人）應答之間沒否認撞到人且表示
    會負責。」等語，並有道路交通事故調查報告表及現場照片附於前揭刑事卷宗為
    憑（見本院八十八年度交易字第三九號偵審全卷）。倘被上訴人騎乘機車自行摔
    倒受傷，確非遭上訴人之機車擦撞所致，則事與上訴人全然無關，上訴人何需請
    證人蕭坤山至現場觀看，又豈會當場向警員方瑞陽表明願負賠償之責等語？足見
    上訴人辯稱被上訴人所受傷害與自己無涉乙節，不足採信，應認被上訴人之主張
    為真正。
四、按駕駛執照為駕駛汽車（機車）之許可憑證，且汽車應在遵行車道內行駛，道路
    交通安全規則第五十條第一項、第九十七條第一項第一款分別定有明文，上訴人
    無照駕駛，且疏未注意，自加油站出來即侵入北向車道逆向行駛，未在遵行車道
    內行駛，致使被上訴人因而受傷，上訴人有違上開規定甚明，且依車禍當時，上
    訴人應注意並能注意依上開規則駕車，竟疏未注意，致發生本件車禍，自難辭過
    失之責。本件經本院刑事庭函請台灣省彰化縣區車輛行車事故鑑定委員會鑑定結
    果，亦同此看法，有該委員會八十八年七月十四日彰鑑字第八八三０三號函文一
    件附於前揭刑事卷宗可稽，是上訴人對本件車禍之發生，具有過失，亦堪認定。
    又被上訴人確因上訴人前揭過失行為致受有傷害，則上訴人之過失行為與被上訴
    人所受之傷害自具有相當因果關係。
五、又按因故意或過失，不法侵害他人之權利者，負損害賠償責任；不法侵害他人之
    身體或健康者，對於被害人因此喪失或減少勞動能力或增加生活上之需要時，應
    負損害賠償責任；又不法侵害他人之身體、健康者，被害人雖非財產上之損害，
    亦得請求賠償相當之金額，民法第一百八十四條第一項前段、第一百九十三條第
    一項及第一百九十五條第一項前段分別定有明文。本件上訴人過失侵害被上訴人
    之身體、健康，對於被上訴人因此所受之損害，自應負損害賠償責任。原審依據
    被上訴人所提出之費用單據及證人葉麗卿、邱瑞奇、張麗琴之證詞審核結果，認
    為被上訴人所得請求之醫療費用為十萬零一百三十四元、就醫復健往返車資為一
    萬八千八百元、不能工作之損害為六萬九千三百元、增加生活上需要之費用（被
    上訴人因傷僱請他人洗衣、打掃，支出洗衣費用及清潔費等）為一萬五千元、精
    神慰撫金為十五萬元，合計損害金額為三十五萬三千二百三十四元，自屬於法有
    據，並無不當。
六、從而，被上訴人依民法第一百八十四條第一項前段、第一百九十三條第一項及第
    一百九十五條第一項前段之規定，請求上訴人給付三十五萬三千二百三十四元，
    及自起訴狀繕本送達上訴人之翌日起，即自八十八年五月五日起至清償之日止，
    按週年利率百分之五計算之利息，為有理由，應予准許。原審基於上述見解，為
    上訴人敗訴之判決，並依被上訴人之聲請宣告被上訴人供擔保後得為假執行，並
    無違誤，上訴意旨指摘原判決不當，請求廢棄原審判決，為無理由，上訴應予駁
    回。
七、據上論結，本件上訴為無理由，依民事訴訟法第四百三十六條之一第三項、第四
    百四十九條第一項、第七十八條，判決如主文。
中      華      民      國    九十      年      六      月     十四     日
                              臺灣彰化地方法院民事第一庭
~B審判長法官  李端季
~B法      官  陳秋錦
~B法      官  胡文傑
右為正本係照原本作成
不得上訴。
~B法院書記官  梁高賓
中      華      民      國    九十      年      六      月     十四     日


司法院資訊處製作；財團法人民間司法改革基金會備份。
